臺灣雲林地方法院刑事判決
111年度交易字第145號
公  訴  人  臺灣雲林地方檢察署檢察官
被      告  吳泰儀



上列被告因過失傷害案件，經檢察官提起公訴（111年度偵字第6
79號)，本院判決如下：
    主    文
吳泰儀犯過失傷害罪，處有期徒刑肆月，如易科罰金，以新臺幣
壹仟元折算壹日。　　
    犯罪事實
一、吳泰儀於民國110年9月10日上午，駕駛車牌號碼000-0000號
    自用小客車(下稱A車)，沿雲林縣北港鎮後溝防汛道路由南
    往北方向直行，於同日上午10時41分許，行經該道路113505
    號電線桿前時，本應注意行經無號誌交岔路口時，應注意車
    前狀況，並隨時採取必要之安全措施，且該路段之行車速度
    不得逾時速30公里，而依當時天候晴、日間自然光線、乾燥
    、無缺陷、無障礙物、視距良好，客觀上並無不能注意之情
    事，竟疏未注意及此，貿然以超過時速30公里之速度行駛，
    適有楊春火駕駛車牌號碼000-0000號普通重型機車(下稱B車
    )搭載郭容華，沿雲林縣北港鎮後溝防汛道路由南往北方向行
    駛至上揭地點，亦疏未注意迴車前，應暫停禮讓往來車輛先
    行，即貿然向左迴轉，吳泰儀見狀已閃避不及，二車發生碰
    撞，致楊春火及郭容華人車倒地，楊春火因而受有左側內踝
    骨折、左側腓骨骨折等傷害；郭容華因而受有左踝骨折，左
    脛腓骨骨折、右側骨盆坐骨骨裂等傷害。
二、案經楊春火及郭容華委由楊春火訴由雲林縣警察局北港分局
    報告臺灣雲林地方檢察署檢察官偵查起訴。
    理    由
一、本判決所引用被告以外之人於審判外之陳述，檢察官、被告
    於本院審理時均明示同意有證據能力（見本院卷第42、76頁
    ），本院審酌該等證據做成之過程、內容均具備任意性、合
    法性，尚無違法不當及證明力明顯過低之瑕疵，引之作為本
    案證據應屬適當，依刑事訴訟法第159條之5第1項規定，認
    均有證據能力。
二、認定事實所憑之證據及理由：
  ㈠上開犯罪事實，業據被告於本院審理時坦承不諱（見本院卷
    第81頁），核與證人即告訴人楊春火、郭容華於警詢及偵查
    時之證述相符（見警卷第5至8頁；偵卷第27至29頁），並有
    中國醫藥大學北港附設醫院診斷證明書2紙、道路交通事故現
    場圖、道路交通事故調查報告表㈠㈡、現場暨車損照片12張(見
    警卷第10至19頁)附卷可稽，足認被告前開任意性自白，核
    與事實相符，堪以採信。
  ㈡依卷附道路交通事故現場圖及道路交通事故調查報告表㈠所示
    （見警卷第12、13頁)，本案事故發生之地點係在雲林縣北
    港鎮後溝防汛道路，而本案肇事路段雖係「防汛道路」，然
    依道路交通管理處罰條例第3條第1款：「道路：指公路、街
    道、巷衖、廣場、騎樓、走廊或其他供公眾通行之地方」之
    規定可知，道路交通管理處罰條例所認定之道路，並不以合
    法供通行之道路者為限，舉凡可能有通行之事實者，均應屬
    之。觀諸依現場照片(見本院卷第45頁)內容，並未見有任何
    管理機關在防汛道路設置禁止通行之公告，或採取防止公眾
    往來通行之必要措施，且被告及告訴人於事發當天均行駛於
    該道路，顯然有供公眾通行之事實，而屬道路交通管理處罰
    條例所稱之「道路」，先予敘明。
  ㈢行車速度，依速限標誌或標線之規定，未劃設車道線、行車
    分向線或分向限制線之道路，時速不得超過30公里，又汽車
    行駛時，駕駛人應注意車前狀況，並隨時採取必要之安全措
    施，道路交通安全規則第93條第1項第1款、第94條第3項分
    別定有明文。依上開照片可知本案肇事路段未劃設車道線、
    行車分向線或分向限制線，是依上開規定，該路段之時速不
    得超過30公里，又被告領有職業自用小客車駕駛執照，有證
    號查詢汽車駕駛人資料1份在卷可參（見偵卷第55頁），其
    對於上開交通規則自已知悉，並負有此注意義務，然被告於
    上揭時、地駕駛A車，在客觀上並無不能注意之情狀下，猶
    以超過30公里之速度行駛，且未注意車前狀況等情，有本院
    勘驗筆錄1份(見本院卷第75頁)在卷可憑。倘被告行經上開
    路段時，如確實依速限行駛並注意車前狀況，即不致在忽見
    告訴人楊春火於前開地點迴轉時，因缺乏足夠時間、距離採
    取相應之措施而發生撞擊，足見其行為顯有過失無訛。至告
    訴人楊春火當時駕駛B車於前開地點迴轉時，顯然未暫停讓
    直行車先行，即貿然向左迴轉，以致在迴轉過程中，二車發
    生碰撞，則告訴人楊春火就本件事故之發生顯無從卸免其責
    ，應與被告同負過失責任甚明。惟告訴人就本件事故之發生
    縱與有過失，仍不因而解免被告應負之過失責任之成立。而
    本案前經囑託交通部公路總局嘉義區監理所鑑定，鑑定結果
    略以：被告駕駛A車行經無號誌交岔路口，未注意車前狀況
    ，隨時採取必要之安全措施，反嚴重超速行駛，為肇事主因
    ；告訴人楊春火駕駛B車行經前開路口，左轉迴車未暫停讓
    直行車先行，為肇事次因等情，亦同前開認定，有交通部公
    路總局嘉義區監理所111年3月24日嘉監鑑字第1110000327號
    函（見偵卷第53至54頁）在卷可憑，益見被告違規駕駛A車
    之舉，對於本件事故之發生，確應擔負過失之責。又被告上
    開違規駕駛之過失行為與告訴人所受前述傷害間具有相當因
    果關係亦屬明確，是其本件過失傷害之犯行事證明確，應依
    法論罪科刑。
三、論罪科刑：
  ㈠核被告所為，係犯刑法第284條前段之過失傷害罪。被告以一
    過失行為，造成告訴人楊春火、郭容華受傷之結果，為想像
    競合犯，應依刑法第55條規定，從一重之過失傷害罪處斷。
  ㈡被告於肇事後，犯罪未被有偵查權之公務員或機關發覺前，
    即報請雲林縣警察局北港分局北辰派出所警員前往處理，並
    表明其係肇事車輛之駕駛人而自首，坦承犯行進而接受裁判
    等情，有雲林縣警察局北港分局北辰派出所道路交通事故肇
    事人自首情形紀錄表1紙在卷可查（見偵卷第57頁），堪認
    符合自首要件，爰依刑法第62條前段規定，減輕其刑。 
  ㈢爰審酌被告前因過失致死案件，經臺灣高等法院臺南分院判
    處有期徒刑4月在案，有臺灣高等法院被告前案紀錄表可憑
    ，猶於駕車時疏未遵守交通規則，不慎造成告訴人楊春火、
    郭容華分別受有前揭傷害之結果，為肇事主因，所為自屬不
    該，惟考量告訴人二人駕車於前揭地點迴轉時，亦有未看清
    往來車輛並禮讓對方先行即逕自迴車之違規行為，均有過失
    ，復審酌被告犯後坦承犯行，然迄今未與告訴人二人達成和
    解，尚未賠償其等之損害，兼衡告訴人所受傷勢程度、肇事
    比例，暨其於本院審理時自陳之學歷、職業、家庭狀況（見
    本院卷第82頁）等一切情狀，量處如主文所示之刑，並諭知
    易科罰金折算之標準。
據上論斷，應依刑事訴訟法第299條第1項前段，判決如主文。
本案經檢察官程慧晶提起公訴，檢察官陳淑香到庭執行職務。
中　　華　　民　　國　　111 　年　　8 　　月　　9 　　日
                  刑事第三庭　法　官　廖奕淳
以上正本證明與原本無異。
如不服本判決應於收受判決後20日內向本院提出上訴書狀，並應
敘述具體理由；其未敘述上訴理由者，應於上訴期間屆滿後20日
內向本院補提理由書（均須按他造當事人之人數附繕本）。告訴
人或被害人不服本判決，應具備理由請求檢察官上訴，及上訴期
間之計算係以檢察官收受判決正本之日期為準。「切勿逕送上級
法院」。
                              書記官  陳玫燕
中　　華　　民　　國　　111 　年　　8 　　月　　9 　　日
附錄本案論罪科刑法條：
中華民國刑法第284條
因過失傷害人者，處1年以下有期徒刑、拘役或10萬元以下罰金
；致重傷者，處3年以下有期徒刑、拘役或30萬元以下罰金。